高雄高等行政法院簡易判決
　　　　　　　　　　　　　　　　　　 94年度簡字第00160號
原　　　告　甲○○○
被　　　告　高雄市政府
代　表　人　乙○○代理市長
上列當事人間因消防法事件，原告不服內政部中華民國九十四年
三月三十日台內訴字第０九四０００二五八二號訴願決定，提起
行政訴訟。本院判決如下：
    主  文
原告之訴駁回。
訴訟費用由原告負擔。
    事實及理由
一、緣原告為振昌液化煤氣行（設址於：高雄市○○區○○街四
    七四號）負責人，乃該場所之管理權人。被告所屬消防局派
    員於民國（下同）九十三年十一月二十七日，至該址實施檢
    查時，發現該場所有逾期未實施定期檢驗已灌裝完竣之液化
    石油氣鋼瓶二支，核有違反消防法第十五條及同法條授權訂
    定之公共危險物品及可燃性高壓氣體設置標準暨安全管理辦
    法第七十五條規定，即予以舉發；被告審查違章成立，乃依
    同法第四十二條及「違反消防法第十五條有關公共危險物品
    及可燃性高壓氣體設置標準暨安全管理規定之裁處基準表」
    之規定，裁處原告新台幣（下同）三萬元罰鍰。原告不服，
    提起訴願，經遭決定駁回，遂提起本行政訴訟。
二、原告起訴意旨略以：(一)按「左列事項應以法律定之：一、憲
    法或法律有明文規定，應以法律定之者。二、關於人民之權
    利、義務者。三、關於國家各機關之組織者。四、其他重要
    事項之應以法律定之者。」中央法規標準法第五條規定。又
    「授權條款雖未就授權之內容與範圍為明確之規定，惟依法
    律整體解釋，應可推知立法者有意授權主管機關，就營造業
    登記之要件、營造業及其從業人員之行為準則、主管機關之
    考核管理等事項，依其行政專業之考量，訂定法規命令，以
    資規範。至於對營造業者所為裁罰性之行政處分，固與上開
    事項有關，但究涉及人民權利之限制，其處罰額構成要件與
    法律效果，應由法律定之；．．．，始符憲法第二十三條法
    律保留原則之意旨。」為司法院釋字第三九四號解釋文意旨
    所示。「設置標準暨安全管理辦法」及「各級消防主管機關
    辦理消防安全檢查違法案件處理注意事項」之裁處基礎表雖
    依據消防法第十五條及第四十二條規定由內政部消防署訂定
    ，惟仍屬行政命令之性質，依據中央法規標準法及上開司法
    院解釋意旨，應以法律定之。被告依據行政命令認定原告違
    反其規範，裁處原告三萬元罰鍰，容有未洽。(二)次按，行政
    處罰乃涉及人民權利義務之限制，應以法律明文規定，此由
    災害防治法第三十八條、第三十九條、第三十九條之一、第
    四十條、第四十二條及民防法第二十三條、第二十四條、第
    二十五條、第二十七條及九十五年二月五日即將實施之行政
    罰法可知。消防法第十五條僅空白授權任由消防主管機關訂
    之，適法性實有爭議，液化石油氣安全管理辦法（尚未通過
    ）相關罰則即明文規定於第四十一條至第六十四條，於立法
    院通過並施行後，以之為裁罰依據，始為正當。(三)被告依據
    法規命令性質之「設置標準暨安全管理辦法」、內部行政規
    則性質之「各級消防主管機關辦理消防安全檢查違法案件處
    理注意事項」等認定原告違法，顯然違反法律保留及授權明
    確性原則，其所為之行政處分違反行政程序法第一百十條第
    四項及第一百十一條第七款之規定云云，聲明求為判決撤銷
    訴願決定及原處分。
三、被告則以：(一)按「公共危險物品及可燃性高壓氣體應依其容
    器、裝載及搬運方法進行安全搬運；達管制量時，應在製造
    、儲存或處理場所以安全方法進行儲存或處理。」「前項公
    共危險物品及可燃性高壓氣體之範圍及分類，製造、儲存或
    處理場所之位置、構造及設備之設置標準，儲存、處理及搬
    運之安全管理辦法，由中央主管機關會同中央目的事業主管
    機關定之。但公共危險物品及可燃性高壓氣體之製造、儲存
    、處理或搬運，中央目的事業主管機關另訂有安全管理規定
    者，依其規定辦理。」「第十五條所定公共危險物品及可燃
    性高壓氣體之製造、儲存或處理場所，其位置、構造及設備
    未符合設置標準，或儲存、處理及搬運未符合安全管理規定
    者，處其管理權人或行為人新台幣二萬元以上十萬元以下罰
    鍰；經處罰鍰後仍不改善者，得連續處罰，並得予以三十日
    以下停業或停止其使用之處分。」消防法第十五條、第四十
    二條定有明文。次按「液化石油氣製造及處理場所之經營者
    應於容器檢驗期限屆滿前，將容器送往中央主管機關認可之
    檢驗場，依定期檢驗基準實施檢驗；經檢驗合格之容器，應
    附加合格標示。」「前項容器之定期檢驗基準，由中央主管
    機關定之。」「第一項液化石油氣容器檢驗場其認可之申請
    、發給、基本設施、檢驗作業基準、容器合格標示與不合格
    處理、作業人員之教育訓練及其他應遵行事項之管理要點，
    由中央主管機關定之。」亦為公共危險物品及可燃性高壓氣
    體設置標準暨安全管理辦法第七十五條規定。又各級消防主
    管機關辦理消防安全檢查違法案件處理注意事項之表八「違
    反消防法第十五條有關公共危險物品及可燃性高壓氣體設置
    標準暨安全管理規定之裁處基準表」及附註規定：「二、一
    般違規：．．．（九）已逾檢驗期限之鋼瓶十支以內。」屬
    一般違規，第一次裁處三萬元以下罰鍰。被告審酌原告於九
    十三年十一月二十七日遭查獲之違規事實，依上開規定開立
    處分書，於法自屬有據。(二)次查，「公共危險物品及可燃性
    高壓氣體設置標準暨安全管理辦法」係由內政部依消防法第
    十五條授權訂定之法規命令，其訂定之內容係在授權範圍內
    ，就有關項目之細節性，技術性事項訂定之，並無逾越母法
    之授權範圍，自與法律保留原則無違。而「各級消防主管機
    關辦理消防安全檢查違法案件處理注意事項」之表八「違反
    消防法第十五條有關公共危險物品及可燃性高壓氣體設置標
    準暨安全管理規定之裁處基準表」則為內政部為協助各級消
    防機關行使裁量權而發布之行政規則，被告自得於審酌個案
    之裁罰金額時引為參考，且上揭裁罰基準表並未逾越消防法
    第四十二條規定之法律效果。原告稱上揭裁罰基準表違反法
    律保留及授權明確性原則乙節，顯係對法令性質之誤解。又
    關於罰鍰額度部分，按消防法第四十二條，規定之罰鍰額度
    為二萬元以上十萬元以下，核其以相對罰鍰訂其額度之目的
    即在授權主管機關能權衡違規情節給予妥適之處分以符比例
    原則，故原處分對罰鍰額度之科處即有裁量權，其裁量之結
    果如無明顯過當之情形，即非法所不許。查本案違規事實雖
    為查獲二十公斤裝二桶逾期未送驗瓦斯鋼瓶，惟該瓦斯為可
    燃性高壓氣體，其具公共危險發生之潛在性，且該鋼瓶遭查
    獲時已灌氣完畢，故被告乃酌處罰鍰三萬元，堪稱允當，原
    告所稱各節，顯不足採等語資為抗辯，並求為判決原告之訴
    駁回。
四、按「本法所稱管理權人係指依法令或契約對各該場所有實際
    支配管理權者；其屬法人者，為其負責人。」「公共危險物
    品及可燃性高壓氣體應依其容器、裝載及搬運方法進行安全
    搬運；達管制量時，應在製造、儲存或處理場所以安全方法
    進行儲存或處理。」「前項公共危險物品及可燃性高壓氣體
    之範圍及分類，製造、儲存或處理場所之位置、構造及設備
    之設置標準，儲存、處理及搬運之安全管理辦法，由中央主
    管機關會同中央目的事業主管機關定之。」「第十五條所定
    公共危險物品及可燃性高壓氣體之製造、儲存或處理場所，
    其位置、構造及設備未符合設置標準，或儲存、處理及搬運
    未符合安全管理規定者，處其管理權人或行為人新台幣二萬
    元以上十萬元以下罰鍰；．．．。」消防法第二條、第十五
    條第一項、第二項前段及第四十二條定有明文。又「液化石
    油氣製造及處理場所之經營者應於容器檢驗期限屆滿前，將
    容器送往中央主管機關認可之檢驗場，依定期檢驗基準實施
    檢驗；經檢驗合格之容器，應附加合格標示。」為公共危險
    物品及可燃性高壓氣體設置標準暨安全管理辦法第七十五條
    第一項所明定。另儲存逾檢驗期限之鋼瓶十支以內屬一般違
    規之等級，其第一次查獲裁處三萬元以下罰鍰，行為時「各
    級消防主管機關辦理消防安全檢查違法案件處理注意事項」
    第四點所附之表八「違反消防法第十五條有關公共危險物品
    及可燃性高壓氣體設置標準暨安全管理規定之裁處基準表」
    亦有規定。
五、經查，原告為振昌液化煤氣行（設址於：高雄市○○區○○
    街四七四號）負責人，乃該場所之管理權人。被告所屬消防
    局派員於九十三年十一月二十七日，至該址實施檢查時，發
    現該場所有逾期未實施定期檢驗已灌裝完竣之液化石油氣鋼
    瓶二支，核有違反消防法第十五條及同法條授權訂定之公共
    危險物品及可燃性高壓氣體設置標準暨安全管理辦法第七十
    五條規定，即予以舉發；被告審查違章成立，乃依同法第四
    十二條及「違反消防法第十五條有關公共危險物品及可燃性
    高壓氣體設置標準暨安全管理規定之裁處基準表」之規定，
    裁處原告三萬元罰鍰等情，有違反消防法案件現場紀錄、被
    告消防局舉發違反消防法案件通知單、取締危險物品現場照
    片四幀等影本附於原處分卷可稽，洵堪信為真實。
六、原告雖以前揭情詞資為爭執，惟查，(一)國家對人民自由及權
    利之限制，應以法律定之且不得逾越必要程度，憲法第二十
    三條固定有明文。但法律內容不能鉅細靡遺，一律加以規定
    ，其屬細節性、技術性之事項，法律自得授權主管機關以命
    令定之，俾利法律之實施。其次，消防法之制定，係以預防
    火災、搶救災害及緊急救護、維護公共安全、確保人民生命
    財產為目的，此觀該法第一條規定自明。而消防法第十五條
    第一項規定，乃係就實現消防法目的有關之重要事項設立行
    為規範；至具體之行為準則，依同條第二項規定，則係將可
    燃性高壓氣體之範圍及分類，製造、儲存或處理場所之位置
    、構造及設備之設置標準，儲存、處理及搬運之安全管理辦
    法，明定授權由中央主管機關會同中央目的事業主管機關定
    之。基此，內政部消防署即依該法條授權而訂定上開設置標
    準暨安全管理辦法，而該設置標準暨安全管理辦法乃係針對
    前開授權之管理事項所作細節性、技術性事項之規定，並無
    逾越母法（消防法）規定範圍，自與法律保留原則無違，本
    院自得適用之。(二)至「各級消防主管機關辦理消防安全檢查
    違法案件處理注意事項」及「違反消防法第十五條有關公共
    危險物品及可燃性高壓氣體設置標準暨安全管理規定之裁處
    基準表」，則為內政部為執行消防法及協助下級機關處理消
    防安全檢查業務及提供各項違規行為裁罰之參考基準，究其
    性質，乃為基於法定職權所發布之作業性及裁量性之行政規
    則，均無逾越消防法之規定，且符合消防法之立法目的，亦
    難謂違反法律保留及授權明確性原則。再者，上開設置標準
    暨安全管理辦法及消防安全檢查違法案件處理注意事項，並
    未就違規行為應如何處罰加以規定，其相關之裁罰依據，則
    係規定於消防法第四十二條，而本件被告即係以原告有未符
    合上開設置標準暨安全管理辦法第七十五條規定之違章行為
    ，而依消防法第四十二條規定對原告科處罰鍰，是原告指稱
    被告係依據「公共危險物品及可燃性高壓氣體設置標準暨安
    全管理辦法」及「各級消防主管機關辦理消防安全檢查違法
    案件處理注意事項」等為裁罰依據，顯然違反法律保留原則
    云云，自有誤解。職此之故，被告以原告儲存逾檢驗期限之
    鋼瓶二桶，屬一般違規之等級，乃對其裁處三萬元罰鍰，並
    無裁量之違法。(三)末查，液化石油氣固為一般消費大眾日常
    生活不可或缺之民生必需品，然液化石油氣為可燃性高壓氣
    體，具公共危險發生之潛在性，如無法令對其儲存場所儲存
    量及容器之檢驗加以規範，則消費大眾之生命財產安全必受
    極大威脅；準此，中央主管機關會同中央目的事業主管機關
    訂定之上開設置標準暨安全管理辦法，基於消防及公共安全
    公益考量下，須適度限制個人私經濟活動，乃在所難免。本
    件被告消防人員於消防安檢時，雖僅發現原告逾期未送檢驗
    之鋼瓶二桶，然原告經營煤氣行，其對該項營業之危險性自
    無不知之理，並有遵守上開設置標準暨安全管理辦法等相關
    規定，以確保大眾及其營業之安全無虞之義務，故原告縱非
    故意違反法令之禁止規定或作為義務，亦難謂無過失，則依
    司法院釋字第二七五號解釋意旨，自仍應受罰。是原告前開
    主張，均不足採。
七、綜上所述，原告前揭主張皆不可採，則被告以原告於前開時
    、地，儲存逾期未實施定期檢驗已灌裝完竣之液化石油氣鋼
    瓶二支，違反消防法第十五條第二項授權訂定之「公共危險
    物品及可燃性高壓氣體設置標準暨安全管理辦法」第七十五
    條規定，乃依消防法第四十二條規定，以九十三年十二月二
    十日高市府消預字第０九三００六五六二三號消防法案件處
    分書裁處原告三萬元罰鍰，認事用法，均無不合；訴願決定
    予以維持，亦無違誤；原告起訴意旨求為均予撤銷，為無理
    由，應予駁回。爰不經言詞辯論為之。
八、據上論結，本件原告之訴為無理由，爰依行政訴訟法第二百
    三十三條第一項、第二百三十六條、第一百九十五條第一項
    後段、第九十八條第三項前段，判決如主文。
中　　華　　民　　國　　94　　年　 　7　　月　 21  　 日
                        第三庭法  官  戴見草
以上正本係照原本作成。
如不服本判決，應於送達後20日內，向本院提出上訴狀並表明上
訴理由，如於本判決宣示後送達前提起上訴者，應於判決送達後
20日內補提上訴理由書（須按他造當事人人數附繕本）。
提起上訴應預繳送達用雙掛號郵票7份（每份34元）。
中　　華　　民　　國　　94　　年　 　7　　月　 21  　 日
　　　　　　　　　　　　　　　書記官  蔡玫芳
附註:
行政訴訟法第235條（第1項、第2項）:
對於適用簡易程序之裁判提起上訴或抗告，須經最高行政法院之
許可。
前項許可，以訴訟事件所涉及之法律見解具有原則性者為限。
